【裁判字號】    97,交聲,1214
【裁判日期】    970512
【裁判案由】    聲明異議
【裁判全文】
臺灣臺中地方法院交通事件裁定        97年度交聲字第1214號
原處分機關  交通部公路總局臺中區監理所豐原監理站
異  議  人
即受處分人  甲○○
上列異議人因違反道路交通管理處罰條例案件，對於交通部公路
總局臺中區監理所豐原監理站於民國九十七年四月八日所為之處
分（豐監稽違字第裁六三－Ｚ三Ａ０一０三０四號），聲明異議
，本院裁定如下：
    主    文
異議駁回。
    理    由
一、原處分機關交通部公路總局臺中區監理所豐原監理站係以：
    異議人即受處分人（下稱異議人）甲○○於民國九十七年二
    月十三日凌晨三時十八分許，駕駛車牌號碼356-HG號營業貨
    運曳引車，在國道一號南下一五三公里處，因「在長陡坡路
    段，聯結車利用中線車道行駛」，為內政部警政署國道公路
    警察局泰安分隊員警以其有違反道路交通管理處罰條例第三
    十三條第一項第三款規定之行為，逕行製作公警局交字第Ｚ
    三Ａ０一０三０四號舉發通知單予以舉發並交付予異議人，
    異議人於期限內到案，原處分機關交通部公路總局臺中區監
    理所豐原監理站依道路交通管理處罰條例第三十三條第一項
    第三款、第六十三條第一項第一款及違反道路交通管理事件
    統一裁罰基準及處理細則第四十一條、第四十三條及第六十
    七條之規定，以豐監稽違字第裁六三－Ｚ三Ａ０一０三０四
    號裁決書裁處異議人罰鍰新臺幣（下同）四千元，並記違規
    點數一點，於法並無不合等語。
二、異議人甲○○聲明異議意旨略以：伊曾看過一篇交通罰則之
    相關報導，當中指出「任何交通違規事件，均需有照相或錄
    影舉證才算成立」，而本件僅憑員警一句「員警所見違規屬
    實」，即認定伊確有違規行為，伊無法心服口服。再者，伊
    駕駛聯結車將近十年，對於國道交通規則及路段速限極為清
    楚，豈會不知三義南下陡坡路段，聯結車不得行駛中線車道
    之規定？員警一口咬定伊行駛中線超車，與事實不符，且伊
    所駕之車輛係車齡近二十一年之老舊車輛，車況不佳，伊不
    會拿自己生命開玩笑，希望能查明真相，爰依法聲明異議云
    云。
三、按汽車行駛高速公路，其車道之使用，除因交通事故及道路
    施工依臨時或可移動標誌指示或交通勤務警察指揮外，應依
    設置之交通標誌、標線或號誌之規定，無設置者，載重之大
    貨車、大客貨兩用車、聯結車行駛於長陡坡之下坡路段，除
    有特殊狀況外，應行駛外側車道，並禁止變換車道，高速公
    路交通管制規則第八條第四款定有明文。又按汽車行駛於高
    速公路、快速公路或設站管制之道路，不遵使用限制、禁止
    、行車管制及管理事項之管制規則而有未依規定行駛車道之
    行為者，處汽車駕駛人新臺幣三千元以上六千元以下罰鍰，
    並記違規點數一點，道路交通管理處罰條例第三十三條第一
    項第三款及第六十三條第一項第一款分別定有明文。
四、經查：
  (一)異議人甲○○於九十七年二月十三日凌晨三時十八分許，在
    國道一號南向一五三公里處，駕駛車牌號碼356-HG號營業貨
    運曳引車，因有「在長陡坡路段，利用中線車道行駛」之違
    規行為，為內政部警政署國道公路警察局泰安分隊員警掣單
    舉發，此有公警局交字第Ｚ三Ａ０一０三０四號舉發通知單
    一紙在卷可稽。
  (二)異議人甲○○雖以前揭情詞置辯；惟查，觀以卷附之內政部
    警政署國道公路警察局第三警察隊九十七年三月十四日公警
    三交字第０九七０三七０六三二號函之說明：「本隊員警於
    九十七年二月十三日凌晨三時十八分，在國道一號南向一五
    三公里處（長陡坡下坡路段），當場發現車牌號碼356-HG號
    營業半拖車行駛中線車道，經示意攔檢，告知駕駛人違規事
    項及地點後，掣填第Ｚ三Ａ０一０三０四號違規單舉發。另
    查，該路段國道一號南向一五一公里加一五０公尺處亦設有
    門架式『載重車聯結車限行外側車道』之標誌，且路面標線
    清晰明確。... 該車違規行為屬實」等語，應堪認異議人確
    有前揭未依規定行駛車道之違規行為。且衡以交通警員製單
    舉發違反道路交通管理處罰條例所列之違規事實，本質上為
    行政處分，係公務員基於職務上權力，依法就特定之具體事
    件所為具有公法上效果之單方行政行為，基於公務員為公法
    上行為具有公信力之原則，該行政處分當可被推定為真正，
    其據以依法處分之事實認定亦為正確無誤，本此公信原則，
    乃立法者賦予行政機關制定違反道路交通事件統一裁罰標準
    及處理細則，使值勤警員得當機處分以維護交通秩序、安全
    之行政目的，反之，若謂公務員一切行政行為均需預留證據
    以證其實，則國家行政勢必窒礙難行，據此，刑事訴訟法就
    犯罪證據有關之規定中，與行政秩序罰之交通違規裁罰本旨
    不合之部分，自不在準用之列。本件現場舉發員警與異議人
    素昧平生，並無仇隙，衡情當無設詞攀誣、濫予舉發之理；
    本件既無任何證據足證警員有捏造事實、違法取締之情事，
    則執勤警員本其維護交通秩序、安全職責所為之舉發，自應
    受到合法、正確之推定。再者，警察舉發交通違規行為，並
    不以照相、錄影為必要之證明方法，若強求各種交通違規行
    為均需以照相、錄影為其裁罰依據，事實上殆不可行，蓋諸
    多違規行為之發生難以預期，違規狀態稍縱即逝，如闖紅燈
    （在未設置闖紅燈自動照相儀器之處所）；未戴安全帽之騎
    士見警攔查，隨即戴上安全帽；未繫安全帶之汽車駕駛見警
    攔查，隨即繫上安全帶等情形，根本無法期待此類違規行為
    均須照相、錄影為證。綜上，本件縱然未有照相、錄影存證
    ，上開異議人於前開時、地確有「行駛高速公路未依規定行
    駛車道」之違規行為，仍堪認定，其否認違規之情，自不足
    採。從而，原處分機關據以援引上開規定，裁處罰鍰四千元
    ，並記違規點數一點，並無不當。
五、綜上所述，本件異議人甲○○確有駕駛前揭車輛，於上述時
    、地違規行駛中線車道，故異議人前開所辯，委無足採。從
    而，原處分機關所為之處分，並無違法不當，本件異議為無
    理由，應予駁回。
據上論斷，應依道路交通管理處罰條例第八十七條第二項，道路
交通案件處理辦法第十九條規定，裁定如主文。
中    華    民    國    97    年    5     月    12    日
                  交通法庭  法  官  陳思成
上正本證明與原本無異。
如不服本裁定應於送達後五日內向本院提出抗告狀。
                            書記官  吳詩琳
中    華    民    國    97    年    5     月    12    日


司法院資訊處製作；財團法人民間司法改革基金會備份。
